【裁判字號】    91,訴,1320
【裁判日期】    920107
【裁判案由】    偽造有價證券等
【裁判全文】
臺灣桃園地方法院刑事判決                        九十一年度訴字第一三二號
    公  訴  人  臺灣桃園地方法院檢察署檢察官
    被      告  丁○○  男  四.
    指定辯護人  本院公設辯護人乙○○
右列被告因偽造有價證券等案件，經檢察官提起公訴（九十一年度偵字第二九○六號
），本院判決如左：
    主  文
丁○○連續意圖供行使之用，而偽造有價證券，累犯，處有期徒刑參年拾月。
如附表所示之支票、偽造之「甲○○」印章壹枚均沒收。
    事  實
一、丁○○於民國八十四年間因違反麻醉藥品管理條例案件，經台灣花蓮地方法院於
    八十五年六月二十八日以八十五年度易字第一二四號判處有期徒刑六月，於同年
    七月二十三日確定，嗣又因違反槍砲彈藥刀械管制條例案件，經本院於八十五年
    六月二十一日以八十五年度易字第二○○八號判處有期徒刑一年二月，自八十五
    年九月十三日起接續執行，迄八十六年十二月一日執行完畢，詎不知悔改。八十
    九年間丁○○在桃園縣龜山鄉○○街十七號三樓，見其對面即寶石街十九號三樓
    之住戶甲○○陽台上未安裝鐵窗，竟意圖為自己不法之所有，於八十九年四月二
    十一日下午二時許至十八時許甲○○返家前之某時，自甲○○住處之後陽台攀爬
    進入陽台後，將其裝有喇叭鎖之後門破壞後進入甲○○之臥室（白天侵入住宅部
    分未據告訴），竊取甲○○在蘆竹鄉農會之第000000000帳號之第ＦＡ
    0000000號至ＦＡ0000000共計四十九張之支票簿一本、數目不詳
    之零星外幣、錄放影機、碟影機。得手後即意圖供行使之用，基於偽造有價證券
    之概括犯意，先在桃園、台北縣境內某處利用不知情之刻印商人偽刻甲○○之印
    章一枚，旋在其上開租屋處以所竊得之第ＦＡ0000000號之支票上填載面
    額新台幣（下同）一萬三千元、發票日為八十九年四月二十八日，蓋用其偽刻之
    甲○○印章後，於翌日即八十九年四月二十二日下午三時許在台北縣汐止市○○
    街三三九號一樓丙○○所開設之漫畫書店，因打玩娛樂電動機台欠款五千五百元
    ，丁○○即持該偽造支票交付丙○○用以抵償欠款，並向丙○○稱扣抵後所剩餘
    之款項待支票兌現再返還即可；復又承上犯意，在八十九年四月二十一日至同年
    五月十三日前之某日，在其租屋處以相同手法，偽造發票日為八十九年五月十三
    日面額為一萬七千元之第ＦＡ0000000號支票，將之隨身攜帶，嗣於同年
    五月中旬某日至桃園縣桃園市○○路八四八號之李玉茹經營之布穀鳥檳榔攤，將
    前開偽造支票交付不知情之李玉茹支付香菸、檳榔共計一萬七千元之消費，並將
    其餘之空白支票及偽造之印章丟棄。李玉茹並隨即將該偽造支票交付給房東邱創
    朝支付房租，邱創朝再將之轉給陳明仁支付安裝鐵捲門工資，嗣經丙○○、陳明
    仁分別提示均遭退票後，始悉上情。
二、案經桃園縣警察局龜山分局報請臺灣桃園地方法院檢察官偵查起訴。
    理  由
一、右開事實關於偽造有價證券之二次偽造支票部分，業據被告於警偵訊及本院審理
    中坦承不諱，惟矢口否認有竊盜、偽造甲○○印章之犯行，辯稱：甲○○之印章
    與支票都是在龜山鄉○○街十七號對面空地草叢內放在一個類似保齡球狀之皮包
    內撿到的云云。惟查：
    (一)被害人甲○○係於八十九年四月二十一日下午十四時許出門迄晚間六點多返家
      ，發現房間遭人翻得亂七八糟，碟影機、錄放影機、美金銅板、人民幣、支票
      均遭竊，因隔日銀行不上班，故於隔日先向桃園縣警察局龜山分局龜山派出所
      報案後，於同年月二十四日向農會辦理掛失止付手續等情，業據證人即被害人
      甲○○於本院審理中結證屬實，而被告係於八十九年四月二十二日下午即持面
      額一萬三千元之第ＦＡ0000000號支票在汐止市向證人即被害人丙○○
      要求扣抵欠款五千五百元之事實，亦經證人丙○○於警偵訊及本院審理中證述
      明確，證人甲○○遭竊與被告持甲○○遭竊之支票行使之時間相隔至多一日，
      且證人丙○○於本院審理中證稱被告拿支票要抵欠款前，還先從皮包裡拿出一
      些美金零鈔要給證人丙○○，經丙○○拒絕後，才拿出偽造之支票，此與證人
      甲○○於本院審理中證稱當日失竊者尚有零星美金零錢等情不謀而合，足見被
      告確實進入證人甲○○家中行竊。被告辯稱支票簿是拾獲云云，顯非可採。
    (二)又偽造之第ＦＡ0000000號、第ＦＡ0000000號支票上發票人之
      印章圓形印章，並非被害人甲○○所有等情，業據被害人甲○○於偵審中一再
      證述屬實無誤，由被告竊得支票後，旋即填上金額與發票日，可知其意在行使
      該支票，而發票人之簽章為發票之必要行為，印章並非證人甲○○所有，惟卻
      係被告蓋用，而被告辯稱支票與印章均是在草叢內拾獲云云，已經本院認定與
      事實不符如上，該印章顯然係因被告要偽造支票供行使而委請不知情之刻印商
      人偽刻無誤。
    (三)而第ＦＡ0000000號、第ＦＡ0000000號支票係證人即被害人甲○○遭竊掛失後經偽造之事實，復有桃園縣蘆竹鄉農會票據掛失止付通知書一
      紙、支票暨退票理由單各二紙（以上均影本）、桃園縣警察局龜山分局龜山派
      出所一般案件呈報單一件在卷可稽，從而本件事證明確，被告犯行，堪以認定
      。
二、查被告丁○○於日間破壞被害人住家後門之喇叭鎖後侵入屋內竊取如事實欄所載
    之物品，係犯刑法第三百二十一條第一項第二款之竊盜罪；被告在所竊得之第Ｆ
    Ａ0000000號、第ＦＡ0000000號空白支票上擅自填金額「一萬三
    千元」「一萬七千元」、發票日期「八十九年四月二十八日」、「八十九年五月
    十三日」使之具備法定要件部分，係犯刑法第二百零一條第一項之偽造有價證券
    罪。公訴人就被告所犯之刑法第三百二十一條第一項第二款之加重竊盜罪，認係
    犯同法第三百二十條第一項之普通竊盜罪，起訴法條應予變更。被告意圖供行使
    之用而偽造有價證券後，進而持該偽造支票交付丙○○、李玉茹二人用以清償欠
    款，其行使之輕行為應為偽造之重行為吸收、而偽造印文為偽造有價證券之部分
    行為，均不另論罪。而被告行使偽造有價證券以清償欠款，使人交付證券本身價
    值之財物，本含有詐欺之性質，不另論詐欺罪，附此敘明。被告所犯上開二罪間
    ，有方法結果之牽連關係，應依刑法第五十五條之規定，從較重之偽造有價證券
    罪處斷。被告先後二次偽造有價證券犯行，均時間緊接，所犯構成要件相同之罪
    ，顯係基於概括犯意反覆為之，為連續犯，應依刑法第五十六條之規定，以偽造
    有價證券之一罪論並加重其刑。末查，被告於八十四年間因違反麻醉藥品管理條
    例案件，經台灣花蓮地方法院於八十五年六月二十八日以八十五年度易字第一二
    四號判處有期徒刑六月，於同年七月二十三日確定，嗣又因違反槍砲彈藥刀械管
    制條例案件，經本院於八十五年六月二十一日以八十五年度易字第二○○八號判
    處有期徒刑一年二月，自八十五年九月十三日起接續執行，迄八十六年十二月一
    日執行完畢，此有台灣高等法院被告全國前案紀錄表在卷可稽，其於五年內再犯
    本件有期徒刑以上之罪，為累犯，應依刑法四十七條之規定，遞加重其刑。爰審
    酌被告已經有數次竊盜前科，經科刑教訓後仍不知悔改，破壞被害人住處後門行
    竊，嚴重妨害居家安寧，竊取他人支票雖加以偽造，然偽造之金額僅分別為一萬
    三千元、一萬七千元，所得之利益非鉅並考量其犯罪時所受之刺激及其犯後態度
    等一切情狀，量處如主文所示之刑。
三、如附表所示偽造之支票二紙，應依刑法第二百零五條規定宣告沒收。至於被告利
    用不知情之所偽造之「甲○○」印章壹枚，雖未扣案，被告又辯稱非其偽刻且在
    偵查中供稱已經丟棄，然被害人甲○○堅稱該印章非其所有，而被告係以該印章
    偽造支票，足認該印章應係被告所偽刻無誤，且無證據證明該枚印章已經滅失，
    自應依刑法第三十八條第一項第二款規定宣告沒收。
據上論斷，應依刑事訴訟法第二百九十九條第一項前段、第三百條，刑法第五十六條
、第二百零一條第一項、第三百二十一條第一項第二款、第五十五條、第二百零五條
、第三十八條第一項第二款、第四十七條，判決如主文。
本案經檢察官黃俊華到庭執行職務。
中      華      民      國      九十二      年    一    月      七      日
                                臺灣桃園地方法院刑事第五庭
                                    法  官  林  孟  宜
右正本證明與原本無異。
如不服本判決，應於判決送達後十日內向本院提出上訴狀( 應附繕本 )，上訴於
臺灣高等法院。
                                    書記官  陳  淑  瓊
中      華      民      國      九十二      年    一    月      十四    日
附論罪科刑依據之法條：
中華民國刑法第二百零一條
意圖供行使之用，而偽造、變造公債票、公司股票或其他有價證券者，處
三年以上十年以下有期徒刑，得併科三千元以下罰金。
行使偽造、變造之公債票、公司股票或其他有價證券，或意圖供行使之用
，而收集或交付於人者，處一年以上七年以下有期徒刑，得併科三千元以
下罰金。
中華民國刑法第三百二十一條
犯竊盜罪而有左列情形之一者，處六月以上、五年以下有期徒刑：
一  於夜間侵入住宅或有人居住之建築物、船艦或隱匿其內而犯之者。
二  毀越門扇、牆垣或其他安全設備而犯之者。
三  攜帶兇器而犯之者。
四  結夥三人以上而犯之者。
五  乘火災、水災或其他災害之際而犯之者。
六  在車站或埠頭而犯之者。
前項之未遂犯罰之。
中華民國刑法第二百零五條
偽造、變造之有價證券、郵票、印花稅票、信用卡、金融卡、儲值卡或其
他相類作為提款、簽帳、轉帳或支付工具之電磁紀錄物及前條之器械原料
及電磁紀錄，不問屬於犯人與否，沒收之。


司法院資訊處製作；財團法人民間司法改革基金會備份。
